臺灣新北地方法院民事判決
110年度訴字第1083號
原      告  陳郁玲  
訴訟代理人  吳昱圻律師
被      告  徐冬蓮  

訴訟代理人  王泰翔律師
上列當事人間請求侵權行為損害賠償事件，經本院於民國110年1
1月23日言詞辯論終結，判決如下：
    主      文
被告應給付原告新臺幣參拾萬元，及自民國一百一十年五月二十
七日起至清償日止，按年息百分之五計算之利息。
原告其餘之訴駁回。
訴訟費用由被告負擔十分之三，餘由原告負擔。
本判決第一項得假執行。但被告如以新臺幣參拾萬元為原告預供
擔保後，得免為假執行。
原告其餘假執行之聲請駁回。
    事實及理由
一、原告主張：原告與訴外人甲○○於民國103年5月23日結婚，育
    有兩名未成年子女，雙方婚姻關係現仍存續。被告於109年1
    0月經由臉書社團聯繫甲○○修繕水電而結識，被告明知甲○○
    為有配偶之人，仍與甲○○相約同遊，並以老公老婆互稱，而
    兩人於109年11月24日在被告位於新北市永和區之美甲工作
    室首次發生性行為後，迄至110年1月間，兩人發生性行為次
    數約15次至20次，被告與甲○○之行為逾越一般男女社交行為
    ，如同情侶般親密互動，嚴重侵害原告之配偶權，其後被告
    則以懷有甲○○之骨肉，鼓吹甲○○與原告離婚，致甲○○於110
    年2月14日燒炭自殺，幸經友人通報消防局始免於死，被告
    侵害行為險造成原告家中無法挽回之憾事，侵害原告家庭婚
    姻及配偶權益，是爰依民法第184 條第1 項、第195 條第1 
    項、第3 項規定，請求被告賠償，並聲明：㈠被告應給付原
    告新臺幣（下同）100萬元，及自起訴狀繕本送達翌日起至
    清償日止，按週年利率百分之五計算之利息。㈡願供擔保請
    准宣告假執行。
二、被告則以：甲○○於婚姻過程中屢有外遇紀錄，原告亦知之甚
    詳，109年間伊與甲○○因水電問題結識，伊因原生家庭壓力
    及車禍治療效果不佳，罹患長期創傷後壓力疾患及憂鬱症，
    甲○○得知伊心情不佳而載伊外出遊玩，伊告知甲○○有繼承一
    筆土地，價格約為60萬，回程時甲○○便提議願當伊親人，可
    以叫他（甲○○）「老公」，因當時情緒低落，故同意甲○○建
    議，實則雙方並無情侶關係，伊憂鬱症狀況稍緩後，便告知
    甲○○並無破壞其家庭之意，甲○○卻堅持不願更改稱呼，伊因
    此要甲○○出具承諾書，其後仲介將伊繼承之土地出售後，隔
    月便收到原告申請調解通知，原告要求伊賠償60萬元，恰與
    繼承之土地價格相符，伊實遭原告及甲○○釣魚構陷。又被告
    早已裝設避孕器，原告所稱懷孕一事僅為伊手機遊戲中角色
    名稱，伊與甲○○實為友人關係。縱認被告踰矩言詞侵害原告
    配偶權，被告因疫情目前並無收入，因認5萬元之賠償金額
    為適當等語，資為抗辯，並聲明：㈠原告之訴及其假執行之
    聲請均駁回。㈡如受不利判決，願供擔保請准宣告免為假執
    行。
三、得心證之理由：
  ㈠按因故意或過失不法侵害他人權利者，負損害賠償之責任；
    故意以背於善良風俗之方法，加損害於他人者亦同；數人共
    同不法侵害他人之權利者，連帶負損害賠償責任；不法侵害
    他人之身體、健康、名譽、自由、信用、隱私、貞操，或不
    法侵害其他人格法益而情節重大者，被害人雖非財產上之損
    害，亦得請求賠償相當之金額。此於不法侵害他人基於父、
    母、子、女或配偶關係之身分法益而情節重大者準用之。民
    法第184 條第1 項、第185 條第1 項前段、第195 條第1 項
    前段、第3 項分別定有明文。再婚姻係以夫妻之共同生活為
    其目的，配偶應互相協力保持其共同生活之圓滿安全及幸福
    ，而夫妻互守誠實，係為確保其共同生活之圓滿安全及幸福
    之必要條件，故應解為配偶因婚姻契約而互負誠實之義務，
    配偶之一方行為不誠實，破壞共同生活之圓滿安全及幸福者
    ，即為違反因婚姻契約之義務而侵害他方之權利（最高法院
    55年度台上字第2053號判決參照）。準此，配偶之一方行為
    不誠實，與第三人發生足以破壞夫妻共同生活之圓滿安全及
    幸福之行為者，該第三人與不誠實之配偶即為侵害配偶權之
    共同侵權行為人。經查：
　⒈原告主張被告明知甲○○為有配偶之人，仍與甲○○互動親暱，
    以老公老婆相稱，兩人並曾發生性行為等情，業據原告提出
    被告與甲○○110年2月10日至11日間行車紀錄器所攝錄車內對
    話為證，被告於車內多次以「老公」稱呼甲○○（見本院卷第
    10頁、第11頁），且細繹兩人對話內容：甲○○：「尤其你上
    次說王先生他又發獎金了，他又給你10萬，我覺得幹他真的
    對你很好，也許我沒有辦法這樣對你，你是不是跟他…」、
    被告：「誰說的，你可以每個月給陳小姐8萬元，以後你就
    不用再養她了阿，你的錢通通歸我管，小孩的錢照付。」、
    甲○○：「為什麼我的錢通通歸你管？」、被告：「因為我是
    你老婆，我比你會理財，比你會投資，比你知道怎樣規劃老
    年生活。」等語（見本院卷第11頁），被告除以甲○○配偶自
    居，更要求甲○○交付將來收入由其管理，核與原告所主張兩
    人間有逾越一般男女社交行為，有親密互動，侵害原告配偶
    權等情一致。又同日2人對話稱：甲○○：「那在扶正之前，
    我不會故意去拖，該趕進度就是要趕進度，甚至我簽好丟在
    桌上我當場就是要逼他簽，不然我就是手腕要割下去，她一
    定會捨不得，她一定會簽名。」、甲○○：「我死了就什麼事
    情都沒有了」、被告：「那我跟永晴（音譯）怎麼辦？」、
    甲○○：「你們會好好的拉。」、被告：「一家三口黃泉路上
    相聚，反正我也沒有家人，你不在我也不要活了，死對我來
    說太容易，更何況是一個小嬰兒。如果你死了我就帶永晴去
    找你，趕快回去休息吧，我愛你。」等語（見本院卷第13頁
    至第14頁），兩人於對話中互訴愛意，情感正炙，而被告於
    兩人間對話稱：「一家三口」、「小嬰兒」等語，亦與原告
    主張被告與甲○○間曾發生性行為等情相符，而可認定。
　⒉被告辯稱因罹患長期性創傷後壓力疾患及憂鬱症，因病症急
    性發作故為前述輕率言詞云云，然觀被告所提出之國泰綜合
    醫院診斷書醫師囑言略以：病患於108年9月28日第一次門診
    就診，個案長期有情緒不穩、焦慮、失眠、注意力不集中等
    症狀，後續須門診追蹤治療等語（見本院卷第95頁），臨床
    症狀均與被告擅稱為甲○○配偶、要求管理甲○○財務等言詞無
    涉，難認被告前述言詞與其罹患疾患有關。又被告辯稱以「
    老公」稱呼甲○○，係因甲○○主動要求，僅空言主張，並未提
    出相關證據以實其說，更與兩人對話中，甲○○詢問被告可與
    「王先生」認真交往，結束2人關係時，被告堅決反對等情
    相違，是其所辯已難採信。
　⒊又證人甲○○於本院證稱略以：3至4年前被告聯繫我安裝熱水
    器因而認識被告，被告知道我有配偶，不知道被告有創傷後
    壓力疾患或憂鬱症，曾與被告發生性行為，次數約15至20次
    ，地點包含被告工作室、汽車旅館、中和旅店、基隆旅店、
    飯店、工地、車上、烏來湯屋、礁溪溫泉，與被告有婚外情
    情侶關係，被告希望我未來能跟她結婚，被告也表示有懷了
    我的小孩，並以此為由逼迫我跟原告離婚等語明確（見本院
    卷第176頁至第177頁），本院衡諸證人甲○○就其與被告性行
    為發生時間、地點，均能為詳盡之證述，倘非果有其事，難
    認證人甲○○可就兩人交往情節為前開鉅細靡遺之證述，且證
    人甲○○亦坦承曾簽署承諾書，更了解依上開承諾書有遭被告
    求償之可能，卻仍證稱兩人間有逾越一般男女交往之不正常
    關係，等同自承對己不利之事實，可認甲○○證述屬實，原告
    主張被告有前述侵害配偶權之情事，當非無據。被告雖辯稱
    甲○○名下並無財產，被告縱對甲○○求償亦不可能實現其債權
    ，不得以甲○○曾簽署承諾書認定甲○○證述屬實云云，僅以甲
    ○○一時之財力為主觀推論，尚不足採；被告另辯稱其執業之
    美甲工作室與髮廊及美容美體工作室均共用出入口，工作室
    與髮廊僅以布幔相隔，不可能於上班時間與甲○○在此發生性
    行為云云，然甲○○僅證稱兩人第一次在工作室發生性行為之
    時間為109年11月24日13時左右（見本院卷第179頁），並未
    證稱當時工作室或髮廊當時有營業，被告辯稱當時為「上班
    時間」，亦未提出相關證據佐證，是被告所辯，仍無從動搖
    證人甲○○證言證明力。
　⒋被告另辯稱其與甲○○並未發生性行為亦未懷孕，「永晴」僅
    為手機遊戲中角色名稱云云，核與其與甲○○對話中屢稱「我
    跟永晴」、「一家三口」、「是一個小嬰兒」、「死了就帶
    永晴去找你」等語，向甲○○表明已懷有甲○○子女等情相違，
    亦與其所辯「永晴」為手機遊戲角色不符，已不足採。而被
    告所提出手機遊戲畫面截圖，無從判斷被告於何時創設該角
    色，亦無從為被告有利之認定。而原告既從未主張被告實際
    懷有甲○○子女，被告辯稱其裝設避孕器云云，核與本案無關
    ，亦無論駁之必要。
　⒌綜上，原告與甲○○婚姻存續期間，被告與甲○○有逾越一般男
    女交往之情事，侵害原告之配偶權等情，業據本院認定如前
    ，則原告依民法第195條第1項、第3項規定，請求被告賠償
    ，應屬有據。
  ㈡次按不法侵害他人之人格權，被害人受有非財產上損害，請
    求加害人賠償相當金額之慰撫金時，法院對於慰撫金之量定
    ，應斟酌實際加害情形、所造成之影響、被害人所受精神上
    痛苦之程度、雙方之身分、地位、經濟狀況及其他各種情形
    ，以核定相當之數額。又身分法益與人格法益同屬非財產法
    益，有關人格法益受侵害酌定慰撫金之標準，自得為衡量因
    身分法益受侵害所生損害賠償金額之參考（最高法院47年台
    上字第1221號、51年台上字第223 號、76年台上字第1908號
    判例意旨參照）。衡之被告與甲○○發生婚外情，破壞原告之
    家庭幸福圓滿，原告精神上自受有相當痛苦。再審酌被告與
    甲○○間婚外情期間約五個月，多次發生性行為，業據證人甲
    ○○證述明確（見本院卷第181頁），而原告及甲○○育有2名子
    女，原告自述原任職於代書事務所，月收入約3萬元，目前
    擔任家庭主婦，並無收入，名下有汽機車各一輛（見本院卷
    第39頁）；被告自述為專科畢業，擔任美甲師工作，因疫情
    原告目前並無收入（見本院卷第77頁），又被告名下有位於
    新北市中和區之不動產數筆，有兩造稅務電子閘門財產所得
    調件明細表在卷可參（見本院限閱卷），爰斟酌被告加害之
    情形，原告所受精神痛苦程度，及兩造之身分、職業、社會
    地位、經濟狀況等一切情狀，認原告請求被告賠償精神慰撫
    金30萬元為適當，逾此部分之請求，即非有據，不應准許。
　㈢末按給付無確定期限者，債務人於債權人得請求給付時，經
    其催告而未為給付者，自受催告時起，負遲延責任；遲延之
    債務，以支付金錢為標的者，債權人得請求依法定利率計算
    之遲延利息；應付利息之債務，其利率未經約定，亦無法律
    可據者，週年利率為百分之5，民法第229條第2項前段、第2
    33條第1項前段、第203條分別著有明文。查原告對被告之損
    害賠償請求權，係屬於未定給付期限之金錢債權，揆諸前述
    法條規定，原告請求被告給付自起訴狀繕本送達翌日，即11
    0年5月27日（見本院卷第35頁）起算之法定遲延利息，自無
    不合。
六、綜上所述，原告本於侵權行為之法律關係，訴請被告給付原
    告30萬元，及自110年5月27日起至清償日止，按年息5％計算
    之利息，為有理由，應予准許，逾此部分之請求，則屬無據
    ，應予駁回。
七、兩造分別陳明願供擔保請准宣告假執行及免為假執行，經核
    原告勝訴部分，因所命給付金額未逾50萬元，爰依職權宣告
    假執行，並酌定相當之擔保金額准被告供擔保後免為假執行
    。至原告敗訴部分，其假執行之聲請失所附麗，應併予駁回
    。
八、本件事證已臻明確，兩造其餘主張、陳述及所提之證據暨攻
    擊防禦方法，經核與判決結果無影響，毋庸再一一審酌，附
    此敘明。
九、訴訟費用負擔之依據：民事訴訟法第79條。
中　　華　　民　　國　　110 　年　　12　　月　　29　　日
                  民事第五庭  法　官　王  廷
以上正本係照原本作成。
如對本判決上訴，須於判決送達後20日內向本院提出上訴狀。如
委任律師提起上訴者，應一併繳納上訴審裁判費。
中　　華　　民　　國　　110 　年　　12　　月　　29　　日
                              書記官　張雅筑